【裁判字號】    97,交聲,22
【裁判日期】    970306
【裁判案由】    違反道路交通管理處罰條例聲明異議
【裁判全文】
臺灣苗栗地方法院交通事件裁定          97年度交聲字第22號
原處分機關  交通部公路總局新竹區監理所苗栗監理站
異  議  人  甲○○
即受處分人          國民身分證.
上列異議人即受處分人因違反道路交通管理處罰條例案件，對於
交通部公路總局新竹區監理所苗栗監理站民國96年12月24日所為
之裁決（竹監苗字第裁54-F00000000號裁決書），聲明異議，本
院裁定如下：
    主  文
異議駁回。
    理  由
一、原處分機關略以：受處分人甲○○於96年9 月14日0 時55分
    許，駕駛車牌號碼F2N-558 號重型機車，在苗栗縣竹南鎮○
    ○○路與博愛街口處，因未戴安全帽、闖紅燈（直行）之違
    規事實，經苗栗縣警察局竹南分局中港派出所員警當場舉發
    （苗縣警交字第F00000000 號），受處分人未於上開通知單
    所載應到期日內繳納罰款或依限期到案提出申訴，原處分機
    關遂於96年12月24日以竹監苗字第裁54-F00000000號裁決書
    ，依道路交通管理處罰條例第53條第1 項、第31條第6 項之
    規定，裁處受處分人罰鍰共新臺幣（下同）5000元整，並依
    同條例第63條第1項記違規點數3 點。
二、本件受處分人則以：伊當時車速50-60 公里，如有闖紅燈員
    警為何不當場攔停，而員警叫伊出示證件時為何不告知違反
    那些交通法規，問原因竟回答你心裏有數，且又為何不光明
    正大在面前開立而躲在車後，拒簽也是這名員警個人行為，
    並請求調出路口監視器以釋疑云云。
三、程序方面：
    按「受處分人不服第8 條主管機關所為之處罰，得於接到裁
    決之翌日起15日內，向管轄地方法院聲明異議。」道路交通
    管理處罰條例第87條第1 項定有明文。又依道路交通案件處
    理辦法第13條規定聲明異議，應以司法狀紙，敘述異議之理
    由，提出於原處分機關為之。原處分機關應於接受異議書狀
    後5 日內，將該案卷宗及有關證物，送交該管地方法院或其
    分院交通法庭。違反道路交通管理事件裁決書末附記亦載明
    受處分人不服處罰者，得於接到裁決書之翌日起20日內，以
    司法狀紙提出聲明異議，載明裁決日期、字號及理由，交由
    本（苗栗監理站）站轉送管轄地方法院，則受處分人向原裁
    決機關聲明異議，請該機關轉呈該管地方法院交通法庭，即
    有所據。次按所遞書狀未揭明提起上訴，若其內容係對於原
    判決有不服之表示，即應認為上訴（最高法院21年抗字第11
    2 號判例可資參照），此乃因法令既多且雜，一般人民無以
    深切明瞭法律規定，不如此從寬解釋即無以保障人民權利。
    查上揭裁決書寄送至受處分人車籍地址，因未獲會晤應受送
    達人，即於96年12月26日寄存於竹南郵局，而受處分人旋於
    96年12月27日向原處分機關提出「申訴書」（原處分機關於
    96年12月28日收受申訴書），惟遲至97年1 月28日始具狀向
    本院對前開裁決聲明異議等節，有交通部公路總局新竹區監
    理所苗栗監理站送達證書、申訴書、聲明異議狀在卷可稽。
    是依前開說明，受處分人雖非於收受前開裁決書後20日內，
    依道路交通管理處罰條例第87條第1 項之規定向本院聲明異
    議，惟其既曾於96年12月27日填具申訴書上載明「本人甲○
    ○收受苗栗監理站之裁決書，甚感不服」等語，向原處分機
    關提出申訴，受處分人欲尋求救濟之意已至為明顯，應認其
    已具體表明對該處分不服之意思，揆諸前開說明，仍應承認
    其係在合法之聲明異議期間內。是本院認本件人受處分人聲
    明異議係於法定期間內而為，尚無何程式上之違背而屬適法
    ，合先敘明。另本件舉發違反道路交通管理事件通知單乃員
    警於違規時、地當場攔停掣開，因受處分人拒絕簽章，舉發
    員警遂於違規單記明其事由，故依違反道路交通管理事件統
    一裁罰基準及處理細則第11條第1 項第1 款規定，該通知單
    視為已收受完成送送達程序，附此敘明。
四、實體方面：
（一）按機器腳踏車駕駛人或附載座人未依規定戴安全帽者，處
      駕駛人500 元罰鍰；汽車駕駛人，行經有燈光號誌管制之
      交岔路口闖紅燈者，處1800元以上5400元以下罰鍰，並記
      違規點數3 點，道路交通管理處罰條例第31條第6 項、第
      53條第1 項及第63條第1 項第3 款分別定有明文。
（二）受處分人甲○○固不否認於上揭時、地，駕駛上開機車，
      未戴安全帽行經上述路段之事實，惟辯稱其並無闖紅燈（
      直行）之行為，經查：
   （1）受處分人未戴安全帽之違規事實，其並不爭執，並於本
        院調查時自認，此觀97年2 月27日訊問筆錄：「（對於
        你在舉發違反道路交通管理事件通知單所載時間，行經
        違規地點，有所載之違規行為有何意見？）我有經過那
        地方，我沒有戴安全帽，但沒有闖紅燈。」、「（異議
        項目及理由？）我異議的項目是針對闖紅燈的部分。」
        ，是異議人未戴安全帽之違規事實，洵堪認定。
   （2）至受處分人辯稱其並未闖紅燈，惟據證人即本件舉發員
        警譚玉森到庭證稱：「當天我們是駕車執行巡邏勤務，
        到了將近竹南鎮○○○路，發現駕駛人在西濱公路上由
        南往北闖紅燈，因為西濱公路的車子速度較快，我們就
        尾隨他，到了龍江街口的時候，我們才鳴警示燈、警報
        器，請他停車。後來請他出示證件，並告知他有未戴安
        全帽及闖紅燈的行為。」、「（有沒有可能看錯他違規
        的情形？）不可能，因為晚上的燈號是很清楚的。」、
        「（為什麼不當場攔停？）因為我們不是在路口，看到
        他的時候是離路口還有70、80公尺距離，沒辦法當場攔
        停。」、「（為何尾隨到龍江街口才鳴警示燈攔停？）
        因為我們尾隨不敢一開始鳴警示燈，是因為之前有人一
        開始就逃逸，跑給我們追，所以我們才會靠近才鳴警示
        器。」等語，經核與其所提出繪製之現場路線圖相符，
        有該路線圖在卷可稽；是依證人譚玉森證述，其乃親見
        受處分人確於舉發單所載之時、地違反號誌管制紅燈直
        行之事實。又訊據受處分人並無法提出任何可供調查之
        證據以實其說，本院經查亦無何證據足資證明值勤警員
        有捏造事實違法取締之情事，則執勤警員本其維護交通
        秩序、安全職責所為之舉發，自應受到合法、正確之推
        定，受處分人空言指摘原處分不當尚屬無據。
   （3）又證人譚玉森係本件原處分機關所認定受處分人有上開
        違規行為之原證人，其到庭在本院法官面前具結以言詞
        供述本件訴訟上之待證事實（即受處分人有上開違規事
        實），因其與受處分人毫無怨懟，自無自陷於偽證罪之
        追訴而構詞誣賴受處分人之理，是本院由其供述已得有
        受處分人確有上開違規行為之心證，且於本件卷存證據
        資料內並無任何積極證據足以證明證人譚玉森上開供述
        係屬虛偽，亦未有足以令人顯信其供述為不可採之品性
        證據或前科證據存在，本院自不得僅以證人為本件開單
        告發受處分人之員警而全盤抹煞其在訴訟上所具有之原
        證人資格，況受處分人對上開證人之供述並無法舉出或
        請本院調查任何對其有利之證據資料，以使本院對證人
        所供述受處分人違規之事實產生任何合理之懷疑，且交
        通警察掣單舉發違反道路交通管理處罰條例所列之違規
        事實，本質上為行政處分，係公務員基於職務上之權力
        ，依法就特定之具體事件所為之具公法上效果之單方面
        行政行為，基於公務員為公法上行為具有公信力之原則
        ，該行政行為當可被推定為真正，其據以依法處分之事
        實認定亦為正確無誤，本此公信原則，乃立法者賦予行
        政機關制定違反道路交通事件統一裁罰標準及處理細則
        ，使勤務員警得當機處分以達其維護交通秩序、安全之
        行政目的；反之，若謂公務員一切行政行為均需預留證
        據以證其實，則國家行政勢必窒礙難行，據此，刑事訴
        訟法就犯罪證據有關之規定中與屬行政秩序罰之交通違
        規裁罰本質不合之部分，自不在準用之列，從而，受處
        分人既未就執勤員警之舉發有誤提出相關證據以供調查
        ，本院經查亦無任何證據足資證明其有捏造事實違法取
        締之情事，則執勤員警本其維護交通秩序、安全職責所
        為之舉發，自應受到合法、正確之推定。
（三）綜上，受處分人所辯，不足採信，本件事證明確，受處分
      人違規行為，應堪認定。原處分機關依上開道路交通管理
      處罰條例第53條第1 項、第31條第6 項，裁處罰鍰共5000
      元，並依同法第63條第1 項記違規點數3 點，核無違誤，
      本件受處分人之異議為無理由，自應將其異議駁回。
五、據上論斷，應依道路交通管理處罰條例第87條第2 項、道路
    交通案件處理辦法第19條，裁定如主文。
中    華    民    國    97    年    3     月    6     日
                      交通法庭  法  官    林卉聆
上正本證明與原本無異。
如不服本裁定，應於送達後5 日內，向本院提出抗告狀。
                                書記官    葉政
中    華    民    國    97    年    3    月     6     日


司法院資訊處製作；財團法人民間司法改革基金會備份。
